【裁判字號】    99,易,146
【裁判日期】    991022
【裁判案由】    詐欺
【裁判全文】
臺灣新竹地方法院刑事判決               99年度易字第146號
公  訴  人  臺灣新竹地方法院檢察署檢察官
被      告  甲○○
上列被告因詐欺案件，經檢察官聲請簡易判決處刑（99年度偵緝
字第36號），本院認不宜適用簡易程序，改依通常程序審理，被
告於準備程序進行中就被訴事實為有罪之陳述，本院依簡式審判
程序判決如下：
    主    文
甲○○幫助意圖為自己不法之所有，以詐術使人將本人之物交付
，處拘役伍拾玖日，如易科罰金，以新臺幣壹仟元折算壹日。緩
刑貳年，緩刑期內付保護管束，並應於判決確定後壹年內，向執
行檢察官指定之政府機關、政府機構、行政法人、社區或其他符
合公益目的之機構或團體，提供肆拾小時之義務勞務。
    事    實
一、甲○○於民國98年7月間，因身體狀況不佳，無法擔任原所
    從事之飯店洗衣工作，復因其母親年事已高，急欲謀職負擔
    家計，自自由時報分類廣告欄得悉「誠徵工作伙伴、薪優、
    男女不拘、0000000000、蔡先生」之廣告，遂依報紙所載電
    話，與真實姓名、年籍不詳，自稱「蔡先生」之成年男子聯
    絡。甲○○依其智識經驗，能預見提供自己之金融帳戶存摺
    、提款卡及密碼予真實姓名年籍不詳之人使用，常與財產犯
    罪密切相關，可能幫助該人遂行不法意圖用以詐欺犯罪，竟
    仍基於縱有人以其金融帳戶實施詐欺犯罪亦不違背其本意之
    幫助詐欺取財犯意，於98年7月31日下午2時30分許，在新竹
    市○○路○段、林森路口之「全虹電信行」門口，將身分證
    、駕照影本及其於97年12月15日所申辦之國泰世華商業銀行
    竹城分行帳號000000000000號帳戶之存摺影本、提款卡（含
    密碼），交予某詐騙集團身高約160公分，年約20餘歲，真
    實姓名、年籍不詳，自稱「蔡先生」小弟之成年人使用。嗣
    該詐騙集團成員取得上開帳戶後，即基於意圖為自己不法所
    有之犯意，為下列詐欺行為：
（一）上開詐騙集團所屬真實姓名、年籍不詳之成年人，於98年
      7月31日下午6時5分許，以0000000000號電話與張威勵聯
      絡，佯稱之前網路購物匯款方式有問題，要求張威勵至附
      近金融機構之自動櫃員機前操作等語，張威勵因此陷於錯
      誤，於同日下午6時13分許，依詐騙集團成員指示，由其
      所有合作金庫銀行新竹分行0000000000000號帳戶，匯款
      新臺幣（下同）29,984元至詐騙集團所指定之甲○○上開
      國泰世華銀行竹城分行帳戶內。
（二）上開詐騙集團所屬真實姓名、年籍不詳之成年人，於98年
      7月31日晚上7時30分許，以0000000000號電話與乙○○聯
      絡，佯稱之前網路購物匯款方式有誤，要求乙○○依其指
      示即可更正等語，乙○○因此陷於錯誤，於同日晚上8時1
      8分許，依詐騙集團成員指示，由其所有渣打銀行0000000
      0000號帳戶，匯款新臺幣（下同）29,984元至詐騙集團所
      指定之甲○○上開國泰世華銀行竹城分行帳戶內。嗣因張
      威勵、乙○○察覺有異，始知受騙報警，循線而查知上情
二、案經新竹縣政府警察局竹北分局報請台灣新竹地方法院檢察
    署檢察官偵查後聲請簡易判決處刑。
    理  由
一、本件被告甲○○所犯幫助詐欺罪，非死刑、無期徒刑、最輕
    本刑為三年以上有期徒刑之罪，或非高等法院管轄第一審之
    案件，被告於本院準備程序進行中，就被訴事實為有罪之陳
    述，本院合議庭認合於新修正刑事訴訟法第273條之1之規定
    ，裁定以簡式審判程序行之，均合先敘明。
二、認定犯罪事實所憑之證據：
（一）被告甲○○於本院準備程序、簡式審判程序時為認罪之表
      示（見易字第146號卷第15頁、第48頁反面、第56頁）。
（二）被害人張威勵、乙○○於警詢中之指述（見偵字第8176號
      卷第3、4頁，易字第146號卷第26至28頁）。
（三）國泰世華商業銀行竹城分行98年8月10日國世竹城字第098
      0000094號函、99年6月30日國世竹城字第0990000060號函
      暨其所檢附開戶資料及交易明細、中國信託自動櫃員機交
      易明細單、苗栗縣警察局苗栗分局公館分駐所受理詐騙帳
      戶通報警示簡便格式表、內政部警政署反詐騙案件紀錄表
      、報紙求職廣告、合作金庫銀行新竹分行99年8月3日合金
      新竹字第0990003675號函暨其所檢附開戶資料及交易明細
      、桃園縣政府警察局中壢分局文化派出所受理詐騙帳戶通
      報警示簡便格式表、受理刑事案件報案三聯單、內政部警
      政署反詐騙諮詢專線紀錄表、合作金庫銀行自動櫃員機交
      易明細單等在卷可稽（見偵字第8176號卷第8至15頁，易
      字第146號卷第23、28至44頁）。
（四）按任何人均可辦理金融帳戶存摺使用，如無正當理由，實
      無借用他人存摺使用之理，而金融存摺亦事關個人財產權
      益之保障，其專有性甚高，除非本人或與本人親密關係者
      ，難認有何理由可自由流通使用該存摺，一般人均有妥為
      保管及防止他人任意使用之認識，縱特殊情況偶需交付他
      人使用，亦必深入瞭解用途及合理性，始予提供，且該等
      專有物品如落入不明人士手中，而未加以闡明正常用途，
      極易被利用為與財產有關之犯罪工具，而有犯罪意圖者，
      非有正當理由，竟徵求他人提供帳戶，客觀上可預見其目
      的，係供為某筆資金之存入，後再行領出之用，且該筆資
      金之存入及提領過程係有意隱瞞其流程及行為人身分曝光
      之用意，一般人本於一般認知能力均易於瞭解，報章媒體
      復一再披露詐騙集團為規避查緝，故使用他人帳戶以遂行
      詐欺之不法犯罪態樣，被告教育程度高中幼保科肄業，曾
      任職國賓飯店洗衣部一節，業據其供承甚明（見偵緝字第
      36號卷第13頁），迭於偵、審中並自承：有質疑為何需要
      密碼、提款卡，之前應徵工作不曾有要交付提款卡、密碼
      等情觀之（見偵緝字第36號卷第13頁，易字第146號卷第
      56頁），被告對此自難諉為不知。且被告任意將其帳戶提
      供予他人，而該人等既有使用帳戶之需，竟不思自行申辦
      ，反大費周章收集他人帳戶使用，顯與一般交易常情相悖
      ，則其用途實屬可疑，足證被告應可預見金融帳戶存摺提
      供他人使用將幫助他人實施詐欺犯罪，竟仍將其帳戶存摺
      及提款卡（含密碼）等物，提供予來路不明之人，是縱無
      證據證明被告明知該人之犯罪態樣係以該帳戶供詐欺之用
      ，惟其顯具縱有人以其等金融帳戶實施詐欺犯罪亦不違背
      其本意之幫助意思自明。
（五）綜上，本件事證明確，被告幫助詐欺犯行堪以認定，應予
      依法論科。
三、按幫助犯之成立，主觀上行為人須有幫助故意，客觀上須有
    幫助行為，意即需對於犯罪與正犯有共同之認識，而以幫助
    之意思，對於正犯資以助力，而未參與實施犯罪之行為者而
    言，最高法院75年度臺上字第1509號、88年度臺上字第1270
    號判決意旨均同此見解。是核被告甲○○將其所有之上開帳
    戶存摺影本、提款卡（含密碼）等物，提供予姓名年籍不詳
    之人，供其詐騙被害人財物，其顯係基於幫助他人詐取財物
    之犯意，且所為提供金融機構存摺及提款卡予他人之行為，
    亦屬刑法詐欺罪構成要件以外之行為，被告既以幫助他人犯
    罪之意思而參與犯罪構成要件以外之行為，自應成立刑法第
    339條第1項詐欺取財罪之幫助犯。被告以一幫助行為，同時
    觸犯2個幫助詐欺取財罪名，為想像競合犯，應依刑法第55
    條之規定，論以一幫助詐欺取財罪。又被告係幫助該姓名年
    籍不詳之人所屬之犯罪集團為詐欺取財犯行，係幫助犯，應
    依正犯之刑減輕之。原聲請簡易判決處刑書固僅敘及被告幫
    助詐騙集團詐欺被害人乙○○之犯行，然被害人張威勵亦因
    遭詐騙而匯款至被告上開帳戶內一節，業據被害人張威勵於
    警詢中指訴綦詳，並有被告上開帳戶對帳單可按，檢察官並
    於99年9月27日以99年度蒞字第3715號補充理由書予以補充
    （見易字第146號卷第18頁），此部分與聲請簡易判決處刑
    部分有想像競合之裁判上一罪關係，本院自應併予審理，附
    此敘明之。
四、爰審酌近來國內多有詐欺集團犯案，均係利用人頭帳戶以作
    為收受不法所得款項之手段，被告提供帳戶存摺、提款卡及
    密碼，足以助長犯罪集團惡行，且增加查緝之困難，擾亂金
    融秩序至鉅，實際上亦已使被害人受詐騙而受有損害，實值
    非難，惟念及其係因急欲謀職，思慮欠周而輕率交付上開帳
    戶金融資料之犯罪動機，並於交付後察覺有異，經查證及詢
    問友人後，隨即向警方報案及向金融機構辦理掛失，此有新
    竹市警察局第二分局東門派出所受理刑事案件報案三聯單、
    國泰世華商業銀行金融服務部99年6月15日國世金服字第099
    0000002號函暨其所附掛失電話交談內容摘要等在卷為憑（
    見易字第146號卷第22頁反面、第24、25頁），阻止詐欺集
    團繼續利用該帳戶收受不法所得，堪認其已知所悔悟，兼衡
    其於本院行準備程序時終能坦承犯行、態度尚可，及其學歷
    為高中肄業、以打零工維生，每月收入不及2萬元，猶須負
    擔房租、水電等生活花費等一切情狀，量處如主文所示之刑
    ，並諭知易科罰金之折算標準，以資懲儆
五、末查被告前未曾因故意犯罪受有期徒刑以上刑之宣告，此有
    臺灣高等法院被告前案紀錄表1份在卷可查，因一時失慮致
    罹刑典，經此次偵查程序及科刑之教訓後，應已知所警惕，
    相信不會再犯，本院綜核各情認上開刑之宣告，已足策其自
    新，所宣告之刑，以暫不執行為適當，爰併予宣告緩刑2年
    。另為使其深切反省，爰依刑法第74條第2項第5款之規定，
    諭知被告應於判決確定後1年內，向執行檢察官指定之政府
    機關、政府機構、行政法人、社區或其他符合公益目的之機
    構或團體，提供40小時之義務勞務，並依刑法第93條第1項
    第2款諭知緩刑期內付保護管束，以啟自新，兼觀後效。至
    於被告究應向何政府機關、政府機構、行政法人、社區或其
    他符合公益目的之機構或團體提供義務勞務，屬執行之問題
    ，應由執行檢察官斟酌全案情節及各政府機關、政府機構、
    行政法人、社區或其他符合公益目的之機構或團體之需求，
    妥為指定。再者，倘被告違反上開所定負擔情節重大，足認
    原宣告之緩刑難收其預期效果，而有執行刑罰之必要，依刑
    法第75條之1第1項第4款規定，得撤銷其緩刑之宣告，併此
    敘明。
據上論斷，依刑事訴訟法第452條、第299條第1項前段，刑法第3
39條第1項、第30條第1項前段、第2項、第55條前段、第41條第1
項前段、第74條第1項第1款、第2項第5款、第93條第1項第2款，
刑法施行法第1條之1第1項、第2項前段，判決如主文。
中    華    民    國    99    年    10    月    22    日
                  刑事第六庭        法   官  蔡欣怡
如不服本判決應於收受本判決後10日內向本院提出上訴書狀，上
訴書狀應敘述具體理由。上訴書狀未敘述上訴理由者，應於上訴
期間屆滿後20日內補提理由書狀於本院 (均須按他造當事人之人
數附繕本 )「切勿逕送上級法院」。
以上正本證明與原本無異。
中    華    民    國    99    年    10    月    22    日
                                    書記官  曾柏方
附錄本案論罪科刑法條全文：
刑法第339條第1項
意圖為自己或第三人不法之所有，以詐術使人將本人或第三人之
物交付者，處五年以下有期徒刑、拘役或科或併科一千元以下罰
金。
刑法第30條
幫助他人實行犯罪行為者，為幫助犯。雖他人不知幫助之情者，
亦同。
幫助犯之處罰，得按正犯之刑減輕之。

司法院資訊處製作；財團法人民間司法改革基金會備份。
